臺灣高雄地方法院民事判決　　　　　　　　100年度醫字第6號
原　　　告　楊淑津
訴訟代理人　康進益律師
被　　　告　劉樂輝
上列當事人間請求損害賠償事件，本院於民國100 年11月25日言
詞辯論終結，判決如下：
    主    文
被告應給付原告新臺幣拾貳萬元，及自民國九十九年七月十日起
至清償日止，按週年利率百分之五計算之利息。
原告其餘之訴駁回。
訴訟費用新臺幣柒仟陸佰元由原告負擔。
本判決第一項得假執行。
原告其餘假執行之聲請駁回。
    事實及理由
一、原告主張：被告係址設高雄市○○區○○路810 號「嘉美診
    所」之醫師，其明知「SmartLipo 」銣雅鉻雷射是一種高能
    量、單一之脈衝式閃光，僅適用於軟組織手術切開（incisi
    on）、切除（excision）、汽化（vaporization）、磨剝（
    ablation）、凝集（coagulation ）等，而未經行政院衛生
    署（下稱衛生署）核准使用於溶脂手術，竟於民國97年10月
    31日，在「嘉美診所」診間內，以上述銣雅鉻雷射為原告進
    行雙側上臂與小腹之溶脂手術，且本應注意為病患進行溶脂
    手術時，應謹慎針對個案病患之體質，以避免體質不一之病
    患因溶脂手術之雷射停留時間、能量或溫度過高而造成皮膚
    灼傷，依當時情況並無不能注意之情事，竟疏未檢測楊淑津
    之膚質、體質，以決定如何施行溶脂手術，即於楊淑津之雙
    側上臂與小腹為局部麻醉後，貿然使用輸出功率10W 、波長
    1064nm之短脈寬銣雅鉻雷射，為楊淑津進行溶脂手術，致使
    楊淑津之左上臂部位因雷射能量過高而產生灼傷，受有5×2
    公分（約1 % 體表面積），2 至3 度灼傷之傷害（下稱系爭
    灼傷），致原告受有精神上痛苦，原告應得請求精神慰撫金
    800,000 元。另原告右手臂於被告施行溶脂手術後，亦發生
    急性蜂窩性組織炎之傷害（下稱系爭急性組織炎），而被告
    既明知銣雅鉻雷射未經衛生署核准使用於溶脂手術，竟仍於
    前開時、地，以銣雅鉻雷射為原告施行雷射溶脂手術，自屬
    違反保護他人之法律，應推定被告就系爭蜂窩性組織炎之發
    生有過失，原告因系爭急性組織炎受有精神上痛苦，應得請
    求精神慰撫金700,000 元等情。爰依民法第184 條第1 項前
    段、第184 條第2 項及第195 條第1 項侵權行為法律關係，
    提起本件訴訟，並聲明：(一)被告應給付原告1,50 0,000元，
    及自起訴狀繕本送達翌日起至清償日止，按週年利率5% 計
    算之利息。(二)願供擔保，請准宣告假執行。
二、被告則以：被告雖不爭執原告左上臂受有系爭灼傷，係因其
    於施行溶脂手術時，疏未檢測原告之膚質及體質，未能避免
    雅鉻雷射停留時間過長、能量或溫度過高之過失所致。然銣
    雅鉻雷射係經衛生署核准使用於汽化軟組織，而脂肪組織本
    屬於軟組織，故被告使用銣雅鉻雷射為原告進行溶脂手術自
    為合法，並無違反保護他人法律可言，原告主張被告造成原
    告受有系爭灼傷及系爭急性組織炎，均有違反保護他人法律
    之推定過失，並據此請求被告賠償精神慰撫金，即屬無據。
    並聲明：原告之訴駁回。
三、兩造不爭執事項：
  (一)被告係址設高雄市○○區○○路810 號「嘉美診所」之醫師
    。
  (二)被告於97年10月31日，在「嘉美診所」診間內，以銣雅鉻雷
    射為原告進行雙側上臂與小腹之溶脂手術。
  (三)被告操作儀器時疏未注意原告之個案狀況，未能適當控制雷
    射能量，致原告受有系爭灼傷。
四、本件之爭點應為：
  (一)被告於溶脂手術中使用銣雅鉻雷射為原告汽化脂肪，是否違
    反保護他人之法律?
  (二)原告因被告之過失受有系爭灼傷，請求之精神慰撫金以多少
    為適當?
  (三)原告受有系爭急性組織炎，得否向被告請求精神慰撫金? 倘
    可，以多少金額為適當?
五、本院得心證之理由如下：
  (一)被告於溶脂手術中使用銣雅鉻雷射為原告汽化脂肪，是否違
    反保護他人之法律?
  1.銣雅鉻雷射應可用以汽化脂肪：
  (1)SmartLipo （即銣雅鉻雷射）為結合傳統抽脂原理及雷射治
    療原理所設計出來的新型抽脂儀器，原廠為Cynosure公司，
    SmartLipo 機器有獲得美國食品藥物管理局（FDA ）的認證
    ，可用於雷射輔助溶脂手術，可切開、汽化、凝聚身體之軟
    組織，再利用抽吸方式移除受雷射光破壞之細胞或殘餘物等
    情，有財團法人私立高雄醫學大學附設中和紀念醫院（見臺
    灣高雄地方法院檢察署99年度偵字第13150 號卷《下稱偵卷
    》第28頁），再參以「DEKA Smart Lipo LASER SYSTEM」即
    銣雅鉻雷射，經衛生署核准之效能為適用於軟組織切開、切
    除、汽化、磨剝、凝集乙節，亦有該署99年4 月23日署授食
    字第0990020796號函（下稱衛生署系爭函文）1 份在卷可稽
    （見偵卷第16頁），故銣雅鉻雷射可用於軟組織之切開、汽
    化、凝聚，洵堪認定。
  (2)又衛生署系爭函文固稱：「DEKA Smart Lipo LASER SYSTEM
    」即銣雅鉻雷射並未經核准用於溶脂手術云云。然銣雅鉻雷
    射在溶脂手術中係用於汽化脂肪組織之事實，為兩造所不爭
    執（見本院卷第72頁），是脂肪組織倘屬軟組織之一種，則
    衛生署既核准銣雅鉻雷射可用以汽化軟組織，則被告以銣雅
    鉻雷射汽化亦屬軟組織之脂肪組織，即應同在核准使用範圍
    之內。再者，本院為查明軟組織是否包含脂肪組織在內，曾
    數次函請衛生署說明軟組織是否包含脂肪組織，該署先係轉
    請中華民國整形外科醫學會予以說明，已見衛生署對於軟組
    織是否包含脂肪組織，未必明瞭，則其於系爭函文中逕指銣
    雅鉻雷射未經核准用於雷射溶脂手術，似嫌速斷。嗣經本院
    數次函請衛生署就脂肪組織是否屬於軟組織乙節予以說明，
    終經該署以100 年10月18日署授食字第1000065256號函覆稱
    ：人體軟組織，包括了肌肉、韌帶、軟骨、肌腱、關節囊、
    滑液囊等部分，且相對於骨骼來說，皮膚、神經以及血管亦
    可被視為是軟組織的一部分。而皮膚構造可分為表皮、真皮
    及皮下結締組織（即皮下脂肪組織）等語（見本院卷第61頁
    ），足見衛生署亦承認皮下脂肪組織本屬於軟組織之一部分
    。承前說明，銣雅鉻雷射既經衛生署核准用於軟組織之汽化
    ，則被告以銣雅鉻雷射汽化亦屬軟組織之脂肪組織，即不能
    認其係用於未經核准之項目。準此，衛生署系爭函文之說明
    ，似有未洽，尚不能採為不利被告認定之依據。
  2.至臺灣高等法院高雄分院99年度醫上易字第2 號刑事判決，
    固認SmartLipo （即銣雅鉻雷射）未經衛生署核准使用於溶
    脂手術，惟刑事訴訟所調查之證據，及刑事訴訟判決所認定
    之事實，並非當然有拘束民事訴訟之效力，且上開刑事判決
    顯無前揭衛生署100 年10月18日署授食字第1000065256號函
    之說明，可資佐證，故本院就被告過失情節之認定，並不受
    刑事判決之拘束，附此敘明。
  3.承前所述，被告使用銣雅鉻雷射汽化脂肪組織，既仍在衛生
    署核准使用之項目內，自無違反保護他人法律之可言，原告
    主張被告就其所受系爭灼傷、系爭急性組織炎，有違反保護
    他人法律之推定過失云云，並不可採。
  (二)原告因被告之過失受有系爭灼傷，請求之精神慰撫金以多少
    為適當?
  1.按，慰藉金之賠償須以人格權遭遇侵害，使精神上受有痛苦
    為必要，其核給之標準固與財產上損害之計算不同，然非不
    可斟酌雙方身分資力與加害程度，及其他各種情形核定相當
    之數額，最高法院51年台上字第223 號著有判例意旨可資參
    照。本件原告主張因受有系爭灼傷，受有身體及心理上痛苦
    ，故請求800,000 元精神慰撫金等情。被告則辯稱：原告請
    求之精神慰撫金過高等語。經查：原告學歷為高職畢業，目
    前從事美容業，97至98年申報所得分別為58,780元、0 元，
    名下無任何財產；被告學歷則為高雄醫學大學畢業，目前開
    設「嘉美診所」，從事醫學美容工作，97至98年申報所得分
    別為979,982 元、7,369 元，名下有房屋及土地各1 筆及投
    資12筆，價值共計2,640,343 元等情，除據兩造陳明在卷（
    第30頁、第73頁），復有稅務電子閘門財產所得調件明細表
    各1 份附卷可稽（見本院卷第9 至15頁），堪認被告之資力
    顯然高於原告。本院審酌原告因被告操作銣雅鉻雷射之疏失
    ，受有系爭灼傷，嗣後並接受縫合手術以加速痊癒乙節，為
    被告所不爭執（見本院卷第74頁），且被告曾陳明願以200,
    000 元與原告和解，仍為原告所拒絕，及被告係減價為原告
    施作溶脂手術等節，暨兩造之學歷、身分、資產、所得及態
    度等情狀，認原告請求被告賠償120,000 元之非財產上損害
    ，應屬適當，逾此部分之請求，尚嫌過高，即屬無據。又揆
    諸首揭說明，精神慰撫金本應由法院依職權為斟酌，而被告
    固於本院詢問兩造有無調解意願時，陳稱願以200,000 元與
    原告達成調解等語（見本院卷第29頁），然兩造既無法達成
    調解，致未能節省往返開庭之勞費，自不能認被告同意至少
    給付原告精神慰撫金200,000元，併附敘明。
  (三)原告受有系爭急性組織炎，得否向被告請求精神慰撫金? 倘
    可，以多少金額為適當?
    承前爭點(一)所述，被告使用銣雅鉻雷射汽化脂肪組織，係在
    衛生署核准使用之項目內，並無違反保護他人法律，即難認
    被告有何推定之過失。又原告就其受有系爭急性組織炎傷害
    ，並未舉證證明原告尚有其他過失，則被告就原告受有系爭
    急性組織炎傷害，即不能認有過失，原告自不得請求被告賠
    償精神慰撫金，原告此部分之請求，尚屬無據。
六、從而，原告依民法第184 條第1 項、第2 項及第195 條第1
    項侵權行為法律關係，請求被告給付120,000 元，及自起訴
    狀繕本送達被告之翌日即99年7 月10日（見本院99年度附民
    字第413 號卷第8 頁送達證書）起至清償日止，按週年利率
    5% 計 算之利息，為有理由，應予准許。至原告逾此範圍之
    請求，均無理由，應予駁回。
七、本件主文第1 項係所命給付之金額未逾500,000 元之判決，
    依民事訴訟法第389 條第1 項第5 款之規定，應依職權宣告
    假執行，是原告陳明願供擔保請准宣告假執行部分，即無庸
    再予審酌。至原告敗訴部分，其假執行之聲請，既失依附，
    應予駁回。此外，原告就系爭灼傷起訴請求部分，為附帶民
    事訴訟，本未徵第一審裁判費，且本件亦無其他訴訟費用支
    出，故兩造就系爭灼傷之勝敗，均無訴訟費用之負擔。惟原
    告就系爭急性組織炎起訴請求精神慰撫金700,000 元部分，
    並非「起訴之犯罪事實」，參酌最高法院年度台上字第688
    號判決意旨，就此部分應徵第一審裁判費7,600 元（原告已
    繳納），而原告就系爭急性組織炎之請求，係全部敗訴，本
    院審酌上情，認應由其負擔全部訴訟費用7,600 元，附此敘
    明。
八、本件事證已臻明確，兩造其餘攻擊防禦方法或舉證，經審酌
    後，認與判決結果不生影響，爰不逐一論列，併此敘明。
九、據上論結，本件原告之訴為一部有理由，一部無理由，依民
    事訴訟法第79條、第87條第1 項、第389 條第1 項第5 款，
    判決如主文。
中    華    民    國  100     年    12    月    9     日
                  民事第五庭  法  官  李育信
以上正本係照原本作成。
如不服本判決，應於送達後20日內，向本院提出上訴狀並表明上
訴理由，如於本判決送達前提起上訴者，應於判決送達後10日內
補提上訴理由書（須附繕本）。
中    華    民    國  100     年    12    月    9     日
                              書記官  陳孟琳